最高法院刑事判決　　　　　　　　　　　　　　　八十八年度台上字第一七二六號
　　上訴人　臺灣高等法院臺南分院檢察署檢察官
　　被　告　甲○○
右上訴人因被告搶奪案件，不服臺灣高等法院臺南分院中華民國八十七年十二月八日
第二審更審判決（八十七年度上更(一)字第二七八號，起訴案號：臺灣臺南地方法院檢
察署八十七年度偵字第七四五、一五二五號），提起上訴，本院判決如左：
    主  文
上訴駁回。
    理  由
按刑事訴訟法第三百七十七條規定，上訴於第三審法院，非以判決違背法令為理由，
不得為之。是提起第三審上訴，應以原判決違背法令為理由，係屬法定要件。如果上
訴理由狀並未依據卷內訴訟資料，具體指摘原判決不適用何種法則或如何適用不當，
或所指摘原判決違法情事，顯與法律規定得為第三審上訴理由之違法情形，不相適合
時，均應認其上訴為違背法律上之程式，予以駁回。本件上訴意旨略稱：(一)被害人邱
麗芬、高香蘭及鄭淑妃於警訊時，均係當面指認被告甲○○，且距被搶時間甚近，記
憶猶新。而邱麗芬、高香蘭於第一審及原審調查時，仍堅認不移，並非猜測之詞。原
審之認定與卷證資料不合，亦與經驗法則有違。(二)本件被害人均看到歹徒機車，邱麗
芬復指認該機車尾翹翹的，類似灰黑色系列。原審未將機車提供被害人指認查明，有
應於審判期日調查之證據而未予調查之違法。(三)被害人鄭淑妃於警訊中對歹徒所戴安
全帽、機車型式、年歲等特徵，均有所指訴，此攸關案情成立與否之重要事項，原審
未傳喚其到庭查明，亦不無應於審判期日調查之證據而未予調查之違法。
惟查本件原判決以公訴意旨略稱：被告甲○○意圖為自己不法之所有，基於概括之犯
意，於民國八十六年十二月二日二十一時二十分許，在台南市○○路與北華街七十二
巷口，搶奪邱麗芬之手提包等物。又於同月二十四日十一時二十分許，在台南市○○
路○段一七九巷二號搶奪高香蘭之手提包等物。同月二十七日二十時三十分許，又在
台南市○○路七九九巷與大港街三八巷口，搶奪鄭淑妃之背包等物。復於同月十二日
一時十五分許，在台南市○○路三三一號前，搶奪陳玉華之花紋布袋等物等情，認被
告犯有刑法第三百二十五條第一項之搶奪罪嫌云云。經審理結果，以被害人邱麗芬、
高香蘭、鄭淑妃、陳玉華等人在警局或稱看到歹徒的臉及眼睛部位，且記得其背後身
材；或稱看到歹徒的側臉部，對其背後身材特別有印象；或稱從歹徒戴安全帽及形狀
衣服指認，被告確係搶奪財物之人；或稱依被告之照片所穿灰色外套完全一樣，身材
也很像云云，均未能確切指認歹徒之特徵。又被害人等被搶時，歹徒均戴全罩式安全
帽，衡以一般人若戴上全罩式安全帽，縱係熟人正面碰到，剎那間亦難分辨，何況被
搶時處於緊張狀態，顯見其等於警訊或審理中指認被告行搶，應屬猜測，尚非正確。
而陳玉華在第一審及原審均無法指認被告行搶，更足見其於警訊之指認不實在。並說
明被告始終否認有上開搶奪之犯行，且被害人等被搶奪之財物，均未起獲，亦無其他
證據可資證明被告有上開搶奪行為，因認被告此部分之犯罪不能證明，爰將第一審關
於此部分之有罪判決撤銷，改判諭知被告無罪，已詳敘其憑以認定之理由，從形式上
觀察，並無違背法令之處。按被害人之指訴是否與事實相符，仍應調查其他證據，以
資審認；必須被害人所述被害情形，無瑕疵可指，而就其他方面調查，又與事實相符
者，始足據為被告有罪判決之基礎。本件原判決已於理由內敘明被害人等之指訴，具
有如何之瑕疵，且彼等被搶奪之財物亦未獲案，又無其他事證足認被告有上開搶奪行
為，因而摒棄被害人等之指訴不予採取，經核所為論敘，均與卷內資料相符，其證據
之取捨及證明力之判斷，亦與論理法則、經驗法則無違。上訴意旨就原審取捨證據職
權之適法行使及原判決已說明事項，漫加爭執，自非適法之第三審上訴理由。復查刑
事訴訟法第三百七十九條第十款所謂依法應於審判期日調查之證據，係指事實審審判
中案內存在之證據，且與待證事實有重要關係，在客觀上認為應行調查者而言。依卷
內資料，本件被害人鄭淑妃、邱麗芬所述行搶者作案時所騎之機車，或為深色或為灰
黑色，與被告搶奪陳怡文 (此部分業經原審判決確定) 獲案時所騎機車，係竊自林進
發，該機車為白色者不同。而被害人等所述行搶者作案時所騎機車及安全帽均未扣案
，被告又否認其事實，故原審不再傳訊鄭淑妃，或命被害人等指證機車及安全帽之型
式，而為無益之調查，殊無應於審判期日調查之證據而未予調查之違法情形。況且綜
觀全卷，檢察官亦不曾提供行搶者所騎機車或其車號，而為調查之請求，自非依據卷
內資料執為指摘之合法上訴理由。上訴意旨所指摘之各節，顯與法律規定得為第三審
上訴理由之違法情形，不相適合。其上訴違背法律上之程式，應予駁回。
據上論結，應依刑事訴訟法第三百九十五條前段，判決如主文。
中      華      民      國    八十八    年      四      月      八      日
                              最高法院刑事第十一庭
                                  審判長法官  楊  文  翰
                                        法官  陳  正  庸
                                        法官  陳  世  雄
                                        法官  陳  炳  煌
                                        法官  黃  正  興
      右正本證明與原本無異
                                              書  記  官
中      華      民      國    八十八    年      四      月     十二     日
